臺灣高雄地方法院刑事判決
111年度易字第21號
公  訴  人  臺灣高雄地方檢察署檢察官
被      告  黃昭輝


            湯松正




指定辯護人  黃崑雄律師
被      告  吳柏源


上列被告因竊盜案件，經檢察官提起公訴（110年度偵字第14705
號），本院判決如下：
    主  文
黃昭輝犯結夥三人以上攜帶兇器竊盜罪，累犯，處有期徒刑捌月
。
湯松正犯結夥三人以上攜帶兇器竊盜罪，累犯，處有期徒刑拾月
。
吳柏源犯結夥三人以上攜帶兇器竊盜罪，累犯，處有期徒刑柒月
。
未扣案之犯罪所得新臺幣壹仟元沒收，於全部或一部不能沒收或
不宜執行沒收時，追徵其價額。
    事  實
一、黃昭輝、湯松正、吳柏源共同意圖為自己不法之所有，基於
    結夥3人以上攜帶兇器竊盜之犯意聯絡，於民國110年2月23
    日下午6時58分許，進入高雄市○○區○○○路000號「臨水宮」
    內，先在2樓「觀音殿」內，由黃昭輝持吳柏源所攜帶，客
    觀上足以對人之生命、身體構成威脅，可供作為兇器使用之
    螺絲起子1把(未扣案)，欲拆解「觀音殿」內之香油錢箱以
    竊取箱內財物，惟因未能拆解，其3人遂轉往至2樓「財神殿
    」，改以前端黏貼膠帶之不詳長棍狀物1支（未扣案），再
    由其3人輪流持該長棍伸入財神殿內之香油錢箱黏取香油錢
    之方式，共同竊取香油錢新臺幣（下同）1,000元得手後逃
    離現場。嗣因「臨水宮」管理委員黃荐苰發覺功德箱內之香
    油錢疑似遭竊，經查看監視錄影畫面，始悉上情。
二、案經黃荐苰訴由高雄市政府警察局苓雅分局報告臺灣高雄地
    方檢察署（下稱高雄地檢署）檢察官偵查起訴。
    理  由
一、證據能力之說明：
（一）本判決所引用具有傳聞證據性質之證據，除因符合刑事訴
      訟法第159條之1至之4關於傳聞法則例外規定者，本有證
      據能力外，其餘均經當事人、辯護人於本院審理時同意有
      證據能力（見審易卷第39至40頁、易卷第163頁、第221頁
      ，本判決以下所引出處之卷宗簡稱對照均詳見附表），而
      本院審酌上開各項證據作成或取得時之客觀環境條件，並
      無違法取證或欠缺憑信性或關連性之情形，作為證據使用
      皆屬適當，依刑事訴訟法第159條之5第1項之規定，應認
      均有證據能力，得作為認定事實之憑據。
（二）至被告湯松正及其辯護人雖否認證人即被告黃昭輝於警詢
      中、證人即被告吳柏源於偵查中所為陳述之證據能力，然
      因其2人就本件案情已於審判中為詳實陳述，故其2人於警
      詢及偵查中所為陳述並未經本院引為證據使用，茲不贅述
      其證據能力之有無，附此敘明。　　　
二、認定事實所憑證據及理由：
　　訊據被告黃昭輝、吳柏源就上開犯罪事實坦承不諱；被告湯
    松正固坦承與黃昭輝、吳柏源共同前往臨水宮，惟矢口否認
    有何共同竊盜犯行，辯稱：我只是去廟裡面看歌仔戲，沒有
    跟他們一起竊盜也沒有分錢，我把長棍伸入財神殿內的香油
    錢箱只是在玩，並沒有黏到錢，如果真的有黏到，我也會將
    錢放回箱內云云（見警卷第17至20頁、偵卷第116至119頁、
    審易卷第35至43頁、易卷第161至193頁）。經查：
（一）前提事實（即被告3人均不爭執部分）：
　　　被告3人一同於犯罪事實欄所載時間前往臨水宮，並於觀
      音殿內先推由黃昭輝持螺絲起子1把轉動觀音殿內香油錢
      箱之螺絲卡榫，然未竊得財物；此後被告3人復一同前往
      財神殿內，持前端黏有膠帶之不詳長棍狀物，輪流將該長
      棍伸入香油錢箱內，並經黃昭輝黏得至少1,000元等情，
      業經被告3人於本院審理中陳述一致（見易卷第161至193
      頁），核與告訴人黃荐苰於警詢中所為證述大致相符（見
      警卷第21至26頁），並有案發現場監視器截圖7張、本院1
      11年3月29日勘驗監視器光碟之勘驗筆錄及附圖1份（含引
      用檢察官勘驗筆錄部分，下同）在卷可佐（見警卷第27至
      33頁、偵卷第133至153頁、易卷第163至164頁），此部分
      事實，首堪認定。
（二）黃昭輝、吳柏源犯行之認定：
　　　黃昭輝、吳柏源就其等與湯松正間，共同基於竊盜犯意聯
      絡，推由吳柏源攜帶螺絲起子1把而為本案犯行乙節，業
      據黃昭輝於本院審理中（見易卷第219至228頁）、吳柏源
      於偵查及本院審理中均自白不諱（見偵卷第105至108頁、
      第35至43頁、第219至228頁），且有上開卷證可佐，足認
      其2人自白與事實相符，堪可採信為真實，其等犯行已堪
      認定。
（三）湯松正犯行之認定：
　　1.被告3人進入觀音殿後，由黃昭輝持吳柏源所交付之螺絲
      起子1把不停轉動香油錢箱之卡榫，湯松正則站立於觀音
      殿樓梯間入口處，多次向窗外、樓梯間張望，並不時走向
      黃昭輝處與之對話且查看黃昭輝轉動螺絲起子之進度，且
      於過程中湯松正更於黃昭輝身旁以雙手大力搖動香油錢箱
      ；被告3人嗣後前往財神殿，並持不詳長棍狀物1支，輪流
      將該棍子伸入香油錢箱內，湯松正於過程中並以手電筒照
      射香油錢箱口，短暫離開香油錢箱前時，湯松正自褲口將
      長棍藏入長褲內，其3人反覆上開行為時長共計約為8分鐘
      等情，有本院111年3月29日勘驗監視器光碟之勘驗筆錄及
      附圖1份在卷可佐（見偵卷第133至153頁、易卷第163至16
      4頁）。由上開勘驗結果顯見湯松正於觀音殿內不但有為
      黃昭輝把風之行為，尚有試圖使香油錢箱鬆動之搖晃動作
      ；於財神殿內，更有多次將前端黏有膠帶之長棍伸入香油
      錢箱內，試圖黏取箱內財物之具體竊盜行為，則其辯稱：
      我沒有竊盜云云，已與客觀監視器畫面明顯不符。
　　2.再就湯松正與黃昭輝、吳柏源間，具有竊盜之犯意聯絡乙
      節，則經湯松正於本院審理中自承：當初是黃昭輝找我們
      3個要去偷錢的等語明確（見易卷第185頁）。此外，自上
      開監視器勘驗結果亦可見，湯松正於黃昭輝嘗試竊取觀音
      殿內香油錢箱財物時，在旁為其把風，並向前關切進度，
      且協助大力搖動香油錢箱；在財神殿內亦與黃昭輝及吳柏
      源使用同一長棍作為竊盜工具，並一同聚集在香油錢箱前
      觀看、討論。由上開犯罪分工情形，自堪認被告3人就本
      件竊盜犯行，要具有主觀犯意之聯絡，以及客觀犯罪行為
      之分擔，而屬共同正犯無訛。湯松正空言否認與黃昭輝、
      吳柏源共犯竊盜云云，要屬事後卸責之詞，毫無可採，其
      結夥3人以上攜帶兇器竊盜犯行，已堪認定。
　　3.至辯護人另以湯松正領有中度身心障礙證明一節（見易卷
      第31頁），主張湯松正於本案行為時，可能存有刑法第19
      條所定精神障礙情形，而聲請將湯松正送高雄市立凱旋醫
      院進行精神鑑定云云（見易卷第100至101頁、第186頁）
      。然查，依前揭監視器錄影畫面可見，湯松正於行為時尚
      知站立於觀音殿樓梯口為黃昭輝把風、離開財神殿時，更
      有自褲口將行竊所用長棍藏入長褲內等隱匿犯罪舉措，且
      於整個行竊過程中，行為表現與智識正常、未領有身心障
      礙證明之吳柏源、黃昭輝一致，並無特殊異樣之情，顯見
      其行為時精神及心智狀態尚屬正常，並可理解己身所為乃
      法所不許之竊盜行為，要無辨識行為違法或依辨識而行為
      之能力欠缺或顯著減低之情形可言。則辯護人此部分證據
      調查聲請，尚欠調查必要性，爰駁回此部分證據調查聲請
      ，附此敘明。
（四）綜上所述，被告3人上開犯行均堪認定，應依法論科。
三、論罪科刑：　　　　　　
（一）刑法第321條第1項第3款以「攜帶兇器」作為竊盜罪之加
      重條件，其立法目的在於保護被害人之人身安全，判斷標
      準著重在攜帶之器具對於被害人有無危險性，而不以攜帶
      時有無行兇意圖或有無持以行兇為斷。凡是在客觀上足以
      對他人生命、身體、安全構成威脅，而具有危險性者，即
      屬法條所稱「兇器」。經查，本件被告3人所攜帶用以行
      竊之螺絲起子1把，為尖銳金屬材質，對比身體柔軟之皮
      肉，客觀上足對人之生命、身體、安全構成危險性，自屬
      兇器無訛。核被告3人上開所為，均是構成刑法第321條第
      1項第3款、第4款之結夥3人以上攜帶兇器竊盜罪。被告3
      人於密接之時間，先於臨水宮觀音殿內竊盜未果，又轉往
      財神殿內行竊之行為，是基於同一竊盜犯罪計畫，各行為
      之獨立性極為薄弱，依一般社會健全觀念難以強行分離，
      應包括於一行為予以評價為接續犯而論以1罪。又被告3人
      就上開犯行有犯意聯絡及行為分擔，應依刑法第28條規定
      ，論以共同正犯。
（二）累犯加重：
　　1.黃昭輝前因竊盜案件，經本院以108年度簡字第1053號判
      決處有期徒刑2月確定，而於109年10月20日執行完畢（後
      另接續執行拘役刑）；湯松正前因竊盜案件，經本院以10
      8年度簡字第1053號判決處有期徒刑4月、3月，定應執行
      有期徒刑6月確定，而於109年5月10日執行完畢（後另接
      續執行拘役刑）；吳柏源前因酒後駕車案件，經本院以10
      7年度交簡字第3931號判決處有期徒刑6月確定，於108年1
      0月31日假釋並付保護管束，於109年4月22日保護管束期
      滿，假釋未經撤銷，視為執行完畢等情，有被告3人之臺
      灣高等法院被告前案紀錄表各1份附卷可佐。
　　2.被告3人於受有期徒刑執行完畢後5年以內，故意再犯本件
      有期徒刑以上之罪，均為累犯。且被告3人所犯之罪，經
      核均非屬司法院大法官釋字第775號解釋所指「於不符合
      刑法第59條所定要件之情形下，致生行為人所受之刑罰超
      過其所應負擔罪責之個案」，無最低本刑依累犯規定加重
      後，將導致被告3人超過其等所應負擔罪責之特殊情事，
      自均應依刑法第47條第1項規定加重其刑。
（三）量刑：
      爰以行為人之責任為基礎，審酌被告3人前均已有多次竊
      盜前科（構成累犯部分不予重複評價），此次又結夥3人
      以上攜帶客觀上足以對人身安全造成危害而屬兇器之螺絲
      起子1把，隨意竊取廟宇內之香油錢，顯見其等明顯缺乏
      尊重他人財產法益之法治觀念，刑罰反應力薄弱，迄今亦
      未與告訴人達成和解或適度賠償其損害，所為實有不該。
      另考量吳柏源始終坦承犯行、黃昭輝終能於本院審理末期
      坦承犯行、湯松正自始否認犯行之犯後態度，兼衡被告3
      人竊得財物共計1,000元、竊取之手段等犯罪情節，並其
      等於審理中自述之智識程度及家庭生活狀況（見易卷第19
      0頁、第225頁，基於個人隱私及個資保障，不於判決中詳
      載），及前科素行（構成累犯部分不予重複評價）等一切
      情狀，分別量處如主文所示之刑。
四、沒收：
（一）犯罪所得：
　  1.關於被告3人竊得之現金總額，黃昭輝供稱：我們總共竊
      得3,000元，每人各分得1,000元等語（見易卷第177頁）
      ；吳柏源供稱：那天湯松正有黏到錢，有叫黃昭輝拿2,00
      0元給我，但他們根本沒有分給我等語（見易卷第224頁）
      ；湯松正供稱：我跟吳柏源都沒有黏到錢，只有黃昭輝竊
      取到1,000元等語（見警卷第19頁、偵卷第118頁、易卷第
      178頁），而有供述不一之情形。依其3人上開證述內容，
      可知其等至少竊得1,000元，卷內復無積極事證可認其等
      有竊取超過此數額，爰依罪疑惟有利被告之原則，認定其
      等竊取總額為1,000元。
　  2.被告3人竊得之現金1,000元，屬其等之犯罪所得，且未扣
      案，又被告3人就其等內部分贓情形供述不一如前，而無
      以特定實際分配情形，自應負共同沒收之責，遂依刑法第
      38條之1第1項前段、第3項規定宣告沒收，於全部或一部
      不能沒收或不宜執行沒收時，追徵其價額（如主文第4項
      所示）。
（二）犯罪所用之物：
　　　被告3人用於行竊之螺絲起子1把、不詳長型棍狀物1支，
      均屬供其等為本案犯罪所用之物，而屬刑法第38條第2項
      前段或第3項前段所定得沒收之物。然審酌該等物品，乃
      一般日常生活可輕易合法取得或自製者，非屬違禁物或須
      義務沒收之物，沒收與否亦與此類犯罪之防制並無絕對之
      關連，欠缺刑法上之重要性，爰依刑法第38條之2第2項之
      規定，均不予宣告沒收。
據上論斷，應依刑事訴訟法第299條第1項前段，刑法第28條、第
321條第1項第3款、第4款、第47條第1項、第38條之1第1項前段
、第3項，刑法施行法第1條之1第1項，判決如主文。
本案經檢察官甘若蘋提起公訴，檢察官翁誌謙到庭執行職務。
中　　華　　民　　國　　111 　年　　4 　　月　　26　　日
                  刑事第九庭    法　官  張瀞文
以上正本證明與原本無異。
如不服本判決應於收受送達後20日內向本院提出上訴書狀，並應
敘述具體理由；如未敘述上訴理由者，應於上訴期間屆滿後20日
內向本院補提理由書（均須按他造當事人之人數附繕本）「切勿
逕送上級法院」。
中　　華　　民　　國　　111 　年　　4 　　月　　26　　日
　　　　　　　　　　　　　　　　書記官  張惠雯
附錄本案論罪科刑法條：
刑法第321條
犯前條第一項、第二項之罪而有下列情形之一者，處六月以上五
年以下有期徒刑，得併科五十萬元以下罰金：
一、侵入住宅或有人居住之建築物、船艦或隱匿其內而犯之。
二、毀越門窗、牆垣或其他安全設備而犯之。
三、攜帶兇器而犯之。
四、結夥三人以上而犯之。
五、乘火災、水災或其他災害之際而犯之。
六、在車站、港埠、航空站或其他供水、陸、空公眾運輸之舟、
    車、航空機內而犯之。
前項之未遂犯罰之。
附表：本判決所引出處之卷宗簡稱對照表 
簡稱 卷宗名稱 警卷 高雄市政府警察局苓雅分局高市警苓分偵字第11071605400號卷宗 偵卷 高雄地檢署110年度偵字第14705號卷宗 審易卷 本院110年度審易字第1368號卷宗 易卷 本院111年度易字第21號卷宗